---
title: "Programme de travail"
author:
  - name: Eric Marcon
  - name: Stéphane Traissac
  - name: Géraldine Derroire
abstract: >
  Programme du stage.
date: "`r format(Sys.time(), '%d %B %Y')`"
pdftoc: no
preamble: >
  \usepackage{textcomp}
  \DeclareUnicodeCharacter{B0}{\textdegree}
  \hyphenation{bio-di-ver-si-ty sap-lings}
bibliography: references.bib
lang: french # english
always_allow_html: yes
output:
  bookdown::html_document2:
    theme: sandstone
    toc: yes
    toc_float: yes
  bookdown::gitbook:
    config:
      download: null
  bookdown::word_document2: default
  bookdown::pdf_book:
    base_format: EcoFoG::memo
    keep_tex: yes
---

```{r Options, echo=FALSE, message=FALSE}
### knitr and R options (packages, ...)
knitr::opts_chunk$set(echo = TRUE, tidy=TRUE, tidy.opts=list(blank=FALSE, width.cutoff=50), out.width='.8\\maxwidth', fig.align='center')
options(width=50)

```


# Objectifs

Explorer les techniques de modélisation de processus ponctuels récentes applicables aux données de Paracou pour comprendre l'étendue de leurs possibilités.

# Programme

## Apprentissage

Techniques nécessaires :

- R, Markdown, Git pour l'environnement de travail et la production de documents;

- Inférence bayesienne;

- Processus ponctuels : bases mathématiques [@Leininger2017], processus courants [notamment processus de Cox: @Illian2008, chapitre 6], statistiques non paramétriques [@Illian2008, section 4.3], enjeux en écologie forestière [@Condit2000; @Law2009];

- inlabru : formation sur le site. Présentation des méthodes dans "Tutorial/Slides" et le code est dans "Practicals".


## Environnement de travail

Installer R[^1] et RStudio[^2].

[^1]: <https://cran.r-project.org/>
[^2]: <https://www.rstudio.com/products/rstudio/download/>

Installer git[^3].

[^3]: <https://git-scm.com/>

Les packages nécessaires (script suivant) sont INLA[^4] et inla-bru[^5], et le package EcoFoG pour l'accès aux données de Paracou (ouverture d'un compte sur SQLServer nécessaire).

[^4]: <http://www.r-inla.org/>
[^5]: <https://sites.google.com/inlabru.org/inlabru/>

```{r, eval=FALSE}
# Installation des packages si nécessaire
InstallPackages <- function(Packages) {
  sapply(Packages, function(Package) if (!Package %in% installed.packages()[, 1]) {install.packages(Package)})
}

# Packages sur CRAN
InstallPackages(c("devtools",   # Outils de développement. Importe remotes, etc.
                  "tidyverse",  # Processus ponctuels
                  "dbmss",      # Processus ponctuels (installe Spatstat, ...)
                  "inla-bru"    # Modélisation des LGCPP. Ne fonctionne pas sans INLA
                  ))

# INLA
install.packages("INLA", repos="https://inla.r-inla-download.org/R/testing")

# Packages sur GitHub
devtools::install_github("EcoFoG/EcoFoG")
```

Créer un nouveau projet RStudio à partir du dépôt GitHub (New Project/ Version control/ Git/ Repository URL = https://github.com/EricMarcon/ModelPP.git).



## Progression

Traiter une parcelle de Paracou. Acquérir les compétences au fur et à mesure.

1. Toutes espèces confondues :

    1. Modéliser un Poisson homogène avec inla-bru. Comparer avec le simple comptage des points.
    2. Modéliser un Poisson inhomogène avec inla-bru (à partir des données environnementales). Comparer avec l'estimation de densité par spatstat.
    3. Modéliser un Cox Log-Gaussien avec interactions spatiales, homogène (sans environnement). Comparer avec les informations données par la fonction K de Ripley.
    4. Modéliser un Cox Log-Gaussien inhomogène. Comparer avec K inhomogène [@VanLieshout1996]].
    5. Développer une procédure systématique de comparaison : simulation, inférence, comparaison.
    
2. Pour une espèce contre les autres, même approche, avec interactions intra et interspécifiques. Augmenter le nombre d'espèces (2 + grise, 3+ grise...) jusqu'à trouver la limite.
    
3. Discuter l'intérêt des méthodes.


`r if (!knitr:::is_latex_output()) '# References {-}'`
